臺灣雲林地方法院民事判決
110年度保險字第4號
原      告  丁定源  


被      告  新光人壽保險股份有限公司

法定代理人  潘柏錚  
訴訟代理人  龍海明律師
上列當事人間請求給付保險金事件，於民國110年12月9日言詞辯
論終結，本院判決如下：
    主  文
原告之訴駁回。
訴訟費用由原告負擔。
    事 實 及 理 由
一、原告起訴主張：原告於民國95年7月6日以自己為要保人、被
    保險人，向被告公司投保主契約新光人壽長福終身壽險(分
    期繳型)20年期，保險金額為新臺幣(下同)10萬（保單號碼
    ：AFRB218420），並有附加新光人壽平安意外傷害保險契約
    ，保險金額225萬元（下稱「附加意外險契約」）。又原告
    於108年7月1日與訴外人李志榮、張淑芬發生車禍（下稱「
    本件意外事故」），造成原告受有外傷性顱內出血及左耳膜
    破裂，經追蹤治療發現原告右耳聽損75分貝、左耳聽損83分
    貝（下稱系爭聽障），已符合「附加意外險契約」附表：失
    能程度與保險金給付表第3-1-2項第7級殘廢給付項目「兩耳
    聽覺機能喪失70分貝以上者」，失能給付比例為百分之40，
    被告公司依約即應理賠原告失能保險金90萬元。然經原告向
    被告公司申請給付保險金，被告公司以原告所受系爭聽障並
    非「附加意外險契約」約定之意外傷害事故所造成，拒絕給
    付原告意外失能給付保險金，為此提本件訴訟等語，並聲明
    ：被告公司應給付原告90萬元。
二、被告則以：
㈠、原告於108年7月1日發生「本件意外事故」，送至長庚醫療財
    團法人嘉義長庚紀念醫院（下稱嘉義長庚醫院）治療，而依
    嘉義長庚醫院出院病歷摘要（Discharge Summary）之記載
    ：入院日期西元2019年7月1日，出院日期西元2019年7月10
    日；2.出院診斷（Diagnosis on Discharge）：⒈Traumatic
     subarachnoid hemorrhage at right quadrigeminal and 
    right peripontine cisterns, ISS:9（⒈右邊四碟體與腦橋
    水箱之外傷性蜘蛛膜下腔出血，外傷分類：9）。⒉Fracture
     of right 3/4/5 ribs,ISS:4（⒉右側肋骨第3、4、5節骨折
    ，外傷分類:4）。⒊Occipital scalp,right forehead,left
     face and left knee multiple abrasion/laceration wou
    nds post suture repaired, ISS:1（⒊枕骨頭皮、右前額、
    左臉及左膝多處擦傷及撕裂傷縫合修復，外傷分類：1）。⒋
    Left knee wound poor healing with wound infection＝＞w
    ound culture growth:Staphylococcus hominis（OSSA）(⒋
    左膝傷口復原狀況不佳＝＞傷口細菌培養出人葡萄球菌）。⒌R
    ight scapular body old fracture（5.右側肩胛骨陳舊性
    骨折）」。又原告於108年8月6日向被告公司申請相關理賠
    所附之嘉義長庚醫院之診斷書診斷上記載為「⒈外傷性顱內
    出血⒉右側第3/4/5肋骨骨折⒊後枕部頭皮，右前額及臉部撕
    裂傷經縫合⒋左膝撕裂傷經縫合後傷口癒合不良⒌外傷性牙齒
    掉落（以下空白）」、「診療日期：108年8月1日」。從原
    始就醫之醫院之病歷診斷及原告於108年8月6日申請理賠之
    診斷證明書，根本沒有記載左耳膜破裂之情形。惟原告所提
    長庚醫療財團法人雲林長庚紀念醫院（下稱雲林長庚醫院）
    診斷證明書所提之診斷證明書上記載為「⒈外傷性顱內出血⒉
    右側第3/4/5肋骨骨折⒊後枕部頭皮，右前額及臉部撕裂傷經
    縫合⒋左膝撕裂傷經縫合後傷口癒合不良⒌外傷性牙齒掉落⒍
    左耳膜破裂⒎頸部痠痛，疑似頸椎損傷（以下空白）」、「
    診療日期：109年1月13日」，則原告第二次為申請殘廢給付
    之診斷書，顯與「本件意外事故」住院之病歷有所出入，應
    不可採。
㈡、又原告係於108年7月1日發生「本件意外事故」，而於110年1
    月18日，已超過180日，依「附加意外險契約」第10條第1項
    「被保險人於本契約有效期間內遭受第三條約定意外傷害事
    故，自意外事故發生之日起一百八十日以內致成附表所列殘
    廢程度之一者，本公司給付「意外殘廢保險金」，其金額並
    按附表所列給付。但超過一百八十日致成殘廢者，受益人若
    能證明被保險人之殘廢與該意外傷害事故具有因果關係者，
    不在此限。」約定，自應由原告負舉證責任證明系爭聽障與
    「本件意外事故」之發生具相當因果關係，而從「本件意外
    事故」住院之病歷診斷並無從找出原告有耳膜破裂之診斷證
    據等語置辯。
㈢、並聲明：原告之訴駁回；如受不利判決，願供擔保免為假執
    行。
三、本院之判斷：
㈠、經查，原告於95年7月6日以自己為要保人、被保險人，向被
    告公司投保主契約新光人壽長福終身壽險(分期繳型)20年期
    ，保險金額為10萬元（保單號碼：AFRB218420），並有附加
    「附加意外險契約」，保險金額為225萬元；原告於108年7
    月1日與李志榮、張淑芬發生「本件意外事故」，於108年8
    月6日向被告公司申請保險理賠。嗣再於110年間以雙耳聽障
    為原因，向被告公司申請失能保險金，經被告公司以原告雙
    耳聽障無法認定為「附加意外險契約」約定之意外傷害事故
    所造成，而拒絕理賠；「附加意外險契約」附表：失能程度
    與保險金給付表第3-1-2項第7級殘廢給付項目「兩耳聽覺機
    能喪失70分貝以上者」，失能給付比例為百分之40等情，有
    理賠審核通知書、嘉義縣警察局朴子分局交通分隊道路交通
    事故當事人登記聯單、保險資料查詢電腦畫面、理賠申請書
    及新光人壽平安意外傷害保險附約條款等件在卷可考，復為
    兩造所不爭執，是上開事實堪以認定為真實。
㈡、原告主張其因發生「本件意外事故」導致系爭聽障，符合「
    附加意外險契約」附表：失能程度與保險金給付表所約定之
    第3-1-2項第7級殘廢給付項目「兩耳聽覺機能喪失70分貝以
    上者」之情形，被告公司應給付其90萬元失能保險金等語，
    然為被告公司所否認，並以前詞置辯。經查：
　⒈按當事人主張有利於己之事實者，就其事實有舉證之責任，
    民事訴訟法第277條前段定有明文。又依「附加意外險契約
    」第3條「意外傷害事故」之定義約定「係指被保險人於本
    附約有效期間內，因遭受意外傷害事故，致其身體蒙受傷害
    而致失能或死亡。前款所稱意外傷害事故，指非由疾病引起
    之外來突發事故。」、第10條「意外失能保險金的給付」第
    1項約定「被保險人於本附約有效期間內遭受第三條約定的
    意外傷害事故，自意外傷害事故發生之日起一百八十日以內
    致成附表所列失能程度之一者，本公司給付『意外失能保險
    金』，其金額按該表所列給付。但超過一百八十日致成失能
    者，受益人若能證明被保險人之失能程度與該意外傷害事故
    具有因果關係者，不在此限。」。基此，原告既主張系爭聽
    障係因發生「本件意外事故」所致，且系爭聽障係於109年3
    月16日經由雲林長庚醫院確認並出具診斷證明書，自應由原
    告就系爭聽障與「本件意外事故」之發生有相當因果關係乙
    節負舉證責任。
　⒉原告主張其有系爭聽障係因「本件意外事故」所造成，固具
    其提出雲林長庚醫院於109年1月13日、109年3月16日、110
    年1月18日出具之診斷證明書為證，惟觀諸嘉義長庚醫院108
    年8月1日出具之診斷證明書之診斷欄及醫囑欄分別記載為「
    ⒈外傷性顱內出血⒉右側第3/4/5肋骨骨折⒊後枕部頭皮，右前
    額及臉部撕裂傷經縫合⒋左膝撕裂傷經縫合後傷口癒合不良⒌
    外傷性牙齒掉落（以下空白）」、「病患因上述病因於民國
    108年07月01日經由急診辦理加護病房住院治療，於民國108
    年07月02日轉到普通病房，經治療後於民國108年07月10日
    出院，因病情需要，此病患住院期間需有專人陪伴看護，病
    患主述車禍時上排兩顆門牙掉落，出院後仍需繼續門診追蹤
    治療（以下空白）」，而雲林長庚醫院109年1月13日之診斷
    證明書之診斷欄及醫囑欄分別記載為「⒈外傷性顱內出血⒉右
    側第3/4/5肋骨骨折⒊後枕部頭皮，右前額及臉部撕裂傷經縫
    合⒋左膝撕裂傷經縫合後傷口癒合不良⒌外傷性牙齒掉落⒍左
    耳膜破裂⒎頸背部痠痛，疑似頸椎損傷（以下空白）」、「
    病患因上述病因於民國108年07月01日經由急診辦理加護病
    房住院治療，於民國108年07月02日轉到普通病房，經治療
    後於民國108年07月10日出院，因病情需要，此病患住院期
    間需有專人陪伴看護，病患主述車禍時上排兩顆門牙掉落，
    出院後因持續頸背部痠痛於民國109年01月14日門診追蹤治
    療（以下空白）」，顯見雲林長庚醫院在109年1月13日出具
    之診斷證明書之診斷欄、醫囑欄分別多出「⒍左耳膜破裂⒎頸
    背部痠痛，疑似頸椎損傷」、「出院後因持續頸背部痠痛於
    民國109年01月14日門診追蹤治療」之記載，惟醫囑欄內並
    未就診斷欄多出「⒍左耳膜破裂」記載予以說明並記載係因
    「本件意外事故」所致，則原告左耳膜破裂是否係因「本件
    意外事故」所致，即非無疑。況且，上開診斷證明書亦僅記
    載「⒍左耳膜破裂」，就右耳部分並未記載受有傷害，而原
    告所提出之雲林長庚醫院109年3月16日及110年1月18日診斷
    證明書上亦未記載原告有系爭聽障係因「本件意外事故」所
    致，故以原告所提出之上開三張診斷證明書，尚難遽認原告
    有系爭聽障係因「本件意外事故」所致。
　⒊又本院於110年7月26日職權函詢雲林長庚醫院原告有系爭聽
    障是何原因造成，經該院函覆稱：「…依據丁君聽力檢查結
    果為雙耳神經性重度聽障，可能左側耳膜破裂致加重聽損狀
    況，推測可能老化加上左耳有中耳炎病史導致（惟亦不排除
    其他可能造成神經性聽損之原因）」等語，有該院110年8月
    11日長庚院雲字第1100850195號函在卷可稽，可知原告系爭
    聽障係神經性重度聽障所導致，僅左耳部分可能因左側耳膜
    破裂致加重聽損狀況。再佐以雲林長庚醫院在109年1月13日
    出具之診斷證明書之診斷欄僅記載原告左耳膜破裂，未記載
    右耳膜破裂，而原告於109年3月16日至雲林長庚醫院接受純
    音聽力檢查，乃檢查出其右耳聽損75分貝、左耳聽損83分貝
    ，及於109年8月17日至雲林長庚醫院接受純音聽力檢查，檢
    查出其右耳聽損75分貝、左耳聽損86分貝，顯係原告之雙耳
    均有聽損，非僅左耳有聽損之狀況，而原告之左耳縱因耳膜
    破裂致加重聽損狀況，相較於原告右耳之聽損狀況，亦僅加
    重8-11分貝左右，足認原告系爭聽障應係神經性重度聽障所
    導致，非因「本件意外事故」所致甚明。
㈢、綜上，原告之舉證無法證明其系爭聽障與「本件意外事故」
    之發生有相當因果關係，並未符合「附加意外險契約」第3
    條約定「意外傷害事故」之情形，即亦未符合「附加意外險
    契約」第10條請領失能給付保險金之要件。此外，原告復未
    提出其他證據足以證明因「本件意外事故」致其受有系爭聽
    障，難認已盡舉證之責，是原告請求被告公司給付原告系爭
    聽障之失能保險金，當屬無據。
四、從而，原告依「附加意外險契約」請求被告公司給付90萬元
    ，核屬無據，應予駁回。
五、本件事證已臻明確，兩造其餘攻擊防禦方法與舉證，核與判
    決結果不生影響，爰不一一論列，併此敘明。　　
六、訴訟費用負擔之依據：民事訴訟法第78條。
中　　華　　民　　國　　110 　年　　12　　月　　23　　日
                  民事第一庭    法  官  吳福森

以上正本係照原本作成。
如對本判決上訴，須於判決送達後20日內向本院提出上訴狀（需
按他造人數提出繕本）。如委任律師提起上訴者，應一併繳納上
訴審裁判費。
中　　華　　民　　國　　110 　年　　12　　月　　23　　日
                                書記官　程尹鈴